【裁判字號】    89,勞訴,4
【裁判日期】    890701
【裁判案由】    損害賠償
【裁判全文】
臺灣士林地方法院民事判決  八十九年度勞訴字第四號
    原      告  甲○○
                戊○○
                丁○○
                丙○○
    右  一  人
    法定代理人  甲○○        .
    右三人共同
    訴訟代理人  甲○○        .
    被      告  力春實業股份有限公司  設台北市○○路○段五八號六樓之三
    法定代理人  乙○○                住台北市○○路○段五八號六樓之三
    訴訟代理人  蔡明華律師            住台北市○○○路九號五樓之七
                文衍正律師            住台北市○○○路九號五樓之七
右當事人間請求損害賠償事件，本院判決如左：
    主    文
被告應給付原告新臺幣玖拾陸萬陸仟元。
訴訟費用由被告負擔。
    事    實
一、原告方面：
  （一）聲明：如主文第一項所示。
  （二）陳述：原告之先夫鄭萬坤自民國八十五年四月九日起任職於被告公司，其工
        資為每月二六七五０元，依勞工保險條例第十四條規定，其投保薪資應為二
        七六００元；其於八十五年十一月二十六日因身體不適住院，診斷為肝癌，
        並接受血管栓塞治療，於八十五年十二月七日出院，隨即向被告請傷病假，
        未料被告竟於八十五年十二月十日逕自將其勞保退保，原告先夫於八十七年
        六月二十五日過世，因被告違法致原告不能領取勞保之喪葬及死亡給付共新
        台幣（以下同）九十六萬六千元，依勞保條例第七十二條規定，被告應負賠
        償之責，為此提起本訴。
二、被告方面：
  （一）聲明：駁回原告之訴，如受不利判決請准供擔保後，免為假執行。
  （二）陳述：
    １、原告之被繼承人鄭萬坤於八十五年三、四月間於被告公司任職，於八十五年
        十一月二十三日下班後，隔日起即無故不到工廠工作多日，經工廠廠長陳明
        光以其所留人事資料上所留電話與其連絡，均無法連絡到其本人或家人，被
        告未曾接獲其請假申請，亦未曾接獲其委託他人代辦請假手續。至八十六年
        一月三日，廠長陳明光始與鄭萬坤本人取得連繫，鄭某表明其不再到工廠上
        班，經廠長向公司報告後，公司即於當日公告鄭萬坤無故連續曠職三日以上
        ，予以終止勞動契約，並於同日由被告總公司辦理退保手續。
    ２、嗣於八十七年十二月十四日，突接獲原告之存證信函，謂其夫已於八十七年
        六月二十日過世，其將檢舉被告公司將勞保薪資以多報少云云，要脅被告公
        司補償鄭萬坤之死亡給付，被告以勞動契約已終止，其退保後一年半始發生
        疾病死亡之事實，自無給付之義務而予拒絕，詎原告嗣多方找被告公司麻煩
        ，本件退萬步言，鄭某於停止到職後十九個月後病逝，早逾勞工請假規則病
        假一年之規定，其註定會被退保，顯原告之不能取得勞保之喪葬與死亡給付
        是無可避免之事，原告向被告請求無理由。
    理    由
一、原告主張：原告之先夫鄭萬坤自民國八十五年四月九日起任職於被告公司，其工
    資為每月二六七五０元，依勞工保險條例第十四條規定，其投保薪資應為二七六
    ００元；其於八十五年十一月二十六日因身體不適住院，診斷為肝癌，並接受血
    管栓塞治療，於八十五年十二月七日出院，隨即向被告請傷病假，未料被告竟於
    八十五年十二月十日逕自將其勞保退保，原告先夫於八十七年六月二十五日過世
    之事實，提出鄭萬坤之八十五年度所得稅扣繳憑單為證，被告對於鄭萬坤自八十
    五年四月九日起任職於被告公司、工資每月二六七五０元及上開證據為真正並不
    爭執，惟以鄭萬坤未經請假無故曠職一個月餘，且經鄭某確認其不再繼續上班後
    ，被告公司始終止勞動契約並予退保等語，資為抗辯。
二、本件兩造爭執要旨在於鄭萬坤是否曾向被告公司請病假，其是否無正當理由連續
    曠工三日，被告之終止勞動契約是否合法，被告公司將鄭萬坤退保是否合法，是
    否應對原告等負賠償之責；經查：
  １、證人即被告公司之廠長陳明光到庭證稱：我一直沒有聽到他為何不到廠上班，
      時間過了一個月，我沒有接到他任何一通電話請假，他也沒有通知公司的主管
      ，我就依勞基法之曠職三天開除他，約是八十五年十二月底我就陳報給公司處
      理，：：報給公司先知道，看勞保部分是否要解除掉，：：我沒有向鄭先生及
      他的家屬講；公司的公告我是八十六年三月一日才知道，公司是十二月底電話
      通知我解約，公司通知我解約了我對原告及其先生都沒有做什麼行為，我始終
      都沒有見過原告及其先生等語，由此證言對照被告主張「鄭萬坤於八十五年十
      一月二十三日下班後，隔日起即無故不到工廠工作多日，經工廠廠長陳明光以
      其所留人事資料上所留電話與其連絡，均無法連絡到其本人或家人，被告未曾
      接獲其請假申請，亦未曾接獲其委託他人代辦請假手續。至八十六年一月三日
      ，廠長陳明光始與鄭萬坤本人取得連繫，鄭某表明其不再到工廠上班，經廠長
      向公司報告後，公司即於當日公告鄭萬坤無故連續曠職三日以上，予以終止勞
      動契約，並於同日由被告總公司辦理退保手續」。顯見鄭萬坤自八十五年十一
      月二十三日起即未到被告工廠上班，被告公司以其繼續曠工三日而終止勞動契
      約，惟依勞動基準法第十二條第二項規定以繼續曠工三日而終止勞動契約為由
      時，應自知悉其情形之日起，三十日內為，因此本件被告如欲終止勞動契約，
      至遲應於八十五年十二月二十三日前向鄭萬坤為終止契約之意思表示，惟被告
      公司之廠長陳明光證稱：其並未對鄭萬坤講、始終都沒有見過鄭萬坤等情，而
      被告公司之公告是八十六年一月三日張貼，顯然被告公司方面逾時且也沒有對
      鄭萬坤作終止契約之意思表示，被告抗辯其與鄭萬坤之勞動契約於公司公告時
      已終止云云，因於法不合，顯不足採。
  ２、鄭萬坤與被告間之勞動契約既未被合法終止，被告對於鄭萬坤之勞保即無退保
      之事由，仍應依勞工保險條例之規定投保，其竟予以退保，原告依勞工保險條
      例第七十二條，請求因未予鄭萬坤繼續投保致原告不能領取勞保之喪葬及死亡
      給付，共九十六萬六千元(計算式如附表)，即無不合，應予准許。
三、原告並未陳明願供擔保，聲請宣告假執行，被告聲請願供擔保免假執行，即無必
    要，附此敘明。
四、據上論結，原告之訴為有理由，依民事訴訟法第七十八條判決如主文。
中      華      民      國    八十九    年      七      月      一      日
                                  臺灣士林地方法院民事第二庭
~B法      官  俞慧君
右為正本係照原本作成。
如對本判決上訴須於判決送達後廿日內向本院提出上訴狀。
中      華      民      國    八十九    年      七      月      七      日
~B法院書記官  何子傑
   附表：
┌─────────────────────────────────────┐
│鄭萬坤先生勞保喪葬及死亡給付計算                                          │
├────────────────────┬─────┬──────────┤
│薪資所得                                │＄  26,750│                    │
├────────────────────┼─────┼──────────┤
│勞保應投保金額                          │＄  27,600│依據勞保第十四條    │
├────────────────────┼─────┼──────────┤
│喪葬津貼〔五個月〕                      │＄ 138,000│依據勞保第六十二條  │
├────────────────────┼─────┼──────────┤
│死亡津貼〔三十個月〕                    │＄ 828,000│依據勞保第六十三條  │
├────────────────────┼─────┼──────────┤
│喪葬及死亡津貼應領總額                  │＄ 966,000│                    │
├────────────────────┼─────┼──────────┤
│被告應賠償死者家屬勞保喪葬及死亡津貼總額│＄ 966,000│依據勞保法第七十二條│
└────────────────────┴─────┴──────────┘


司法院資訊處製作；財團法人民間司法改革基金會備份。
